臺灣高等法院刑事判決　　　　　　　　　　　　九十一年度上重更(二)字第三六號
　　上　訴　人
　　即　被　告　丑○○
　　選任辯護人　邱六郎律師
　　上　訴　人
　　即　被　告　壬○○
　　　　　　　　庚○○
　　右二人共同
　　指定辯護人　本院甲○
右列上訴人因殺人案件，不服台灣桃園地方法院八十九年度重訴字第一六號，中華民
國八十九年十月二十日第一審判決（起訴案號：台灣桃園地方法院檢察署八十九年度
偵字第三六０三號、第三九八四號）提起上訴，經判決後由最高法院第二次發回更審
，本院判決如左：
    主  文
原判決關於丑○○、壬○○、庚○○部分撤銷。
丑○○共同殺人，處死刑，褫奪公權終身。
壬○○共同殺人，累犯，處無期徒刑，褫奪公權終身。
庚○○共同殺人，累犯，處有期徒刑拾貳年，褫奪公權捌年。
    事  實
一、庚○○於民國八十六年間因違反麻醉藥品管理條例案件，經臺灣桃園地方法院判
    處有期徒刑六月確定，於同年六月十九日易科罰金執行完畢。壬○○有恐嚇取財
    前科，並於八十八年間因妨害兵役治罪條例案件，經臺灣桃園地方法院判處有期
    徒刑三月確定，於八十八年五月二十五日易科罰金執行完畢。
二、緣鍾炳德（綽號「小風」，案發後已於八十九年三月二十二日死亡，業經檢察官
    另為不起訴處分）與其妻何志媛於八十八年十月十五日離婚，唯何志媛於婚姻關
    係存續中向國華人壽保險股份有限公司投保意外保險新台幣（下同）一百萬元，
    受益人仍為鍾炳德，迄未變更，且其等於離婚後，雙方為贍養費之問題曾發生衝
    突，鍾炳德竟萌生殺害何志媛以詐領保險金之犯意，於八十八年十一月間起開始
    籌畫以何志媛為被保險人，由其為受益人，向各保險公司投保或提高何志媛原有
    之保險金額，再以假車禍方式殺害何志媛藉以取得保險金牟利，隨後於八十九年
    一月十三日經由其同居女友辛○○之姐唐湘蘭向南山人壽保險股份有限公司替何
    志媛投保壽險一百五十五萬元、意外險八百萬元（該份保險契約嗣因高額投保需
    檢附財力證明，且鍾炳德與何志媛已離婚，其為受益人涉及道德危險問題，而於
    八十九年二月十四日經保險公司拒絕，未予承保）；並於八十九年一月二十日向
    國華人壽保險股份有限公司為何志媛將原有之意外險提高為五百萬元，另投保壽
    險一百萬元，附加配偶平安保險二百萬元；又於八十九年二月二日向遠雄人壽保
    險股份有限公司（原為中興人壽保險股份有限公司）為何志媛投保壽險四百萬元
    、意外險六百萬元，受益人則均為鍾某本人（向遠雄人壽保險股份有限公司投保
    部分則自稱為何女之未婚夫）。
三、八十九年一月間，鍾炳德向丑○○佯稱有一金主要以一百萬元之代價僱請殺手殺
    害一女子詐領保險金，請丑○○代覓人手，丑○○當時雖不知鍾炳德欲殺害者為
    何志媛，惟仍予應允，並與鍾炳德共同基於殺人之犯意聯絡，於八十九年一月中
    旬某日邀約庚○○募集人手，庚○○再邀集丁○○（另經不起訴處分確定）及張
    興寶（已於八十九年六月二十八日死亡）至桃園縣中壢市○○路「Y E S」K T V
    與丑○○、鍾炳德見面，丑○○即告以上情，並交付五萬元予丁○○（分二次給
    付，一次交付二萬元，庚○○分得一萬元、餘由丁○○、張興寶平分，另次給付
    三萬元，庚○○分得二萬五千元，另分給丁○○五千元）；鍾炳德旋即駕車搭載
    丑○○、庚○○及丁○○、張興寶至何志媛位在桃園縣中壢市○○街四十巷一弄
    十四號一樓住處外，告知該女子（即何志媛）所駕駛之汽車為白色ＮＩＳＳＡＮ
    牌、車號Ｗ六─六九八一號ＭＡＲＣＨ自小客車，沿途行駛至何志媛工作之處所
    ，使庚○○等人知悉何志媛由住處至工作場所之路逕，要庚○○及丁○○利用何
    志媛上、下班途中，伺機駕車撞死何志媛，惟庚○○及丁○○均虛與委蛇未依約
    執行計到。鍾炳德見庚○○、丁○○等人遲未執行前開殺人計劃，再與丑○○重
    行商議殺人計劃，研議由鍾炳德誘引何志媛駕車至偏僻地點，再找人駕車撞死何
    志媛，並擬議分Ａ、Ｂ、Ｃ三車行動，先由Ａ車撞擊何志媛之車誘使其下車，再
    由Ｂ車撞擊何志媛，Ｃ車負責接應，鍾炳德並囑丑○○再找人駕車行兇。同年二
    月十三日，丑○○先行告知友人廖晉祥（綽號「瀟灑」已依共同殺人罪判處罪刑
    確定）稱「小風」認識一金主，欲找人撞死一名女子，撞死後，每人可分得五十
    到一百萬元之酬勞。
四、至八十九年二月十五日，鍾炳德先以電話與何志媛約定於當晚九時三十分許在桃
    園縣大園鄉大聯購物中心見面，佯稱欲支付贍養費與何志媛，繼又改為當晚十時
    三十分許；另由丑○○聯絡庚○○約定於當日下午在中壢市大英帝國ＫＴＶ見面
    ，庚○○出門時適巧遇見國中同學壬○○，邀同壬○○一同前往，壬○○答應並
    隨即與庚○○共同赴約，當日下午四時許，鍾炳德、丑○○、廖晉祥、庚○○、
    、壬○○五人在中壢市「大英帝國」ＫＴＶ前會合，隨即搭乘丑○○駕駛之汽車
    ，丑○○及鍾炳德乃在車上將其等所研議之殺人計劃即由鍾炳德誘引該名女子（
    即何志媛）駕車至偏僻處，另由三人駕駛三部汽車（依序稱Ａ、Ｂ、Ｃ車），Ａ
    車先行追撞該女子座車，製造假車禍，迫使該女子下車，再由Ｂ車高速撞擊該女
    子致死，Ｃ車則殿後阻絕後面來車並接應駕駛Ｂ車之人等情告知庚○○、廖晉祥
    及壬○○，庚○○、廖晉祥及壬○○應允所請，至此，謀議既定，其等五人即共
    同基於殺人之犯意，著手殺人行為之分配工作，並沿路勘查作案地點，選定以桃
    園縣中壢市○○路往大園鄉路途中為行兇地點，並約定於當日晚間九時以中壢市
    ○○路高速公路下方涵洞為集合地點，途中庚○○及壬○○並以猜拳方式決定由
    壬○○駕駛Ｂ車撞死何女，庚○○駕駛Ｃ車跟隨在後負責接應，Ａ車則由廖晉祥
    另行邀約丑○○經營之「３８。Ｃ傳播公司」之司機負責駕駛，議定完畢彼等折
    返中壢市區，鍾炳德即囑丑○○至中壢市遠東百貨公司附近之通信行購買三張和
    信電信公司之行動電話易付卡，由鍾炳德交給庚○○、廖晉祥及壬○○以供做為
    連絡之用，丑○○另囑咐廖晉祥至其友人經營之通訊行取行動電話乙具交壬○○
    使用，丑○○、鍾炳德、廖晉祥三人始與庚○○、壬○○分手。鍾炳德、丑○○
    、廖晉祥三人返回「３８。Ｃ傳播公司」後，廖晉祥即聯絡該公司之司機周昆田
    擔任Ａ車駕駛，惟因無法取得聯絡，廖晉祥遂聯絡曾替周昆田代班在該公司擔任
    司機之林志仁（已依共同殺人罪判處罪刑確定），告知有利頭可賺，邀林志仁於
    當晚七時許至桃園縣中壢市○○路○段二五六號之傳播公司見面，林志仁到達後
    ，廖晉祥即將車號ＬＤ─二三０一號自小客車（登記為丑○○女友癸○○所有）
    交由林志仁駕駛，並告以「小風」因某金主有遺產糾紛欲請人駕車撞死一名女子
    ，事成之後可分得五十至一百萬元，並將何志媛之車牌號碼、車種、顏色告知林
    志仁，囑林志仁負責駕駛車（即Ａ車）碰撞該車製造假車禍，迫使該女子下車，
    再由後車（即Ｂ車）將該女子撞斃，林志仁見有利可圖，竟基於共同殺人之犯意
    允諾參與，廖晉祥即帶同林志仁觀察計畫行兇路線後至約定之地點會合；另壬○
    ○則夥同庚○○於同日晚間七時十分許，先至龍潭小客車租賃有限公司，以壬○
    ○之名義租用ＪＱ─七八四九號紅色自小客車一輛，充為計劃中之Ｂ車，再至桃
    園縣中壢市○○○路○段六七號旭展小客車租賃股份有限公司，以壬○○名義承
    租Ｌ五─五九四七號自小客車一輛，充為Ｃ車，二人租得汽車後於同日晚九時許
    分別駕駛汽車前往約定之地點即中壢市○○路高速公路涵洞下，另林志仁亦駕駛
    ＬＤ─二三０一號自小客車搭載廖晉祥擔任Ａ車，駛往上開地點會合，等待何志
    媛之車經過。而鍾炳德與丑○○則與不知情之女友辛○○、癸○○相偕至桃園市
    某西餐廳用餐，鍾某即於當晚九時許再度以電話聯絡何志媛（時何女正與其同事
  在中壢市大英帝國ＫＴＶ唱歌），何志媛即於當晚九時四十分許駕駛白色車號Ｗ
    六─六九八一號自小客車搭載其與鍾炳德所生之子戊○○前往赴約，當晚十時許
    行經中壢民權路交流道下方涵洞，林志仁等人見何志媛之車經過，隨即依序尾隨
    其後往大園鄉方向行駛，至約晚間十時十分至二十分之間，何女行經桃園縣大園
    鄉田心村三三鄰二十號前，林志仁（即Ａ車）即故意自後方碰撞何女座車二次，
    廖晉祥發現車上有幼兒即以電話聯絡鍾炳德，鍾炳德告以按計畫動手，何女受撞
    後下車站立於車旁路中與林志仁理論時，廖晉祥即通知在後方等候之壬○○撞擊
    ，壬○○接獲通知，即由後方以高速駛至現場撞擊站在路中之何女，同時亦撞及
    何女座車，何女被撞當場倒下，壬○○復倒車再前駛碾過何女身體後往前駛離現
    場，然其所駕ＪＱ─七八四九號汽車號牌乙面亦因撞擊脫落遺留在現場；何志媛
    因遭壬○○駕駛之車輛撞擊碾壓，致受有網狀印痕分佈於兩前胸上側、兩側臉頰
    （包括眼眶）、右額及左下巴皮下瘀血及擦傷留有印痕、左頰部皮下瘀血及擦傷
    、左側前頸擦括傷、右肩二處、右肋季及右掖下、兩側前臂及兩側手掌臂、左耳
    後、左肩胛部等處擦挫傷、後背及腰部、兩側膝蓋及下肢外側（併右外側裂傷十
      二公分）廣面性擦傷、頭皮下出血于左顳部、肝右葉裂傷併腹腔出血左側血胸
    、併兩側肋骨骨折（兩側側面二─六及後側五─六）、左側頸椎脫白、左上肺葉
    及肺實質挫裂傷出血、心包膜破裂併主動脈基部出血和心肌細胞壞死、左側顳肌
    出血等傷害，並因多發性鈍性傷至出血休克當場死亡。壬○○撞擊並碾壓何志媛
    後隨即前駛逃逸，惟因緊張且車速過快，致車行至離現場０．六七公里處因失控
    撞及路邊護欄，車輛受損無法行駛，其本身亦因此受傷，乃棄車躲在附近草堆；
    而林志仁所駕駛Ａ車見壬○○撞倒何志媛後，任務已成，即與廖晉祥駕車駛離現
    場轉往桃園縣楊梅鎮○○路三三九號對面之停車場，將汽車藏放於該處，另行乘
    坐計程車，至中壢市「ＹＥＳ」ＫＴＶ與丑○○、鍾炳德會合。另在後之庚○○
    於見到林志仁所駕駛之Ａ車撞及何女座車後，即先行駕車離開現場。嗣壬○○因
    車禍頭部受傷，以行動電話通知庚○○，由庚○○駕車折返現場將壬○○載至中
    壢市「ＹＥＳ」ＫＴＶ與丑○○、鍾炳德會合，再載至龍潭敏盛醫院就醫。嗣經
    警方依遺留在命案現場之汽車號牌循線查獲壬○○，再循線分別查獲丑○○、廖
    晉祥、庚○○、鍾炳德（鍾炳德係於八十九年三月四日服毒送醫後經警查獲）及
    林志仁。
五、案經桃園縣警察局大園分局報請台灣桃園地方法院檢察署檢察官偵查起訴。
   理  由
一、訊據上訴人即被告丑○○、壬○○、庚○○，對於本案係如何由鍾炳德起意邀同
    丑○○邀集人手，丑○○邀集庚○○後，案發當日下午庚○○再邀約壬○○一同
    前往與鍾炳德、丑○○、廖晉祥會合上車謀議及勘查地形，並由丑○○購買易付
    卡分發負責開車之各人做為聯絡之用，當晚廖晉祥又邀約林志仁參與，屆時即由
    林志仁、廖晉祥、壬○○、庚○○分別駕車至約定地點，再由林志仁、廖晉祥之
    車自後撞擊被害人何志媛使其停車後，壬○○復駕車撞擊何志媛因而致其死亡等
    事實，大致供承不諱，惟均否認有殺人犯行；被告丑○○辯稱本件純係鍾炳德稱
    有一金主欲提供酬勞請人處理遺產糾紛，我乃找來庚○○與鍾某認識，此後皆由
    鍾炳德與庚○○直接連繫，我並不知該金主為何人，不可能與鍾炳德共謀計劃殺
    人，亦未參與策劃，不知要撞死人，且我在警訊中遭刑求云云，被告庚○○辯稱
    鍾炳德表示係要處理金主遺產糾紛，並沒有說要撞死被害人，不知道他們要殺人
    ，因丑○○積欠我款項，我欲取回欠款始假意答應，且我至現場集合後沒有看到
    撞人，即自行離開，並未參與犯案等語。被告壬○○辯稱我係於案發當日偶遇庚
    ○○，范某說與丑○○有債務糾紛，我當時以為是金錢糾紛，這是庚○○找我去
    的原因，不知道是要殺人，我隨同前往，與丑○○見面，始知要替一金主處理遺
    產糾紛要去教訓對方，且因案發地點為彎道，路況不良、視線不佳，駕車失控不
    慎撞及被害人，絕無殺人故意等語。
二、經查：
（一）案發當日即八十九年二月十五日晚間，係由同案被告林志仁駕駛ＬＤ─二三０
      一號自小客車搭載同案被告廖晉祥，被告壬○○駕駛ＪＱ─七八四九號紅色自
      小客車，被告庚○○駕駛Ｌ五─五九四七號小客車，在中壢市○○路之高速公
      路涵洞下會合等候，待當晚十時許被害人何志媛駕車經過時，即自後尾隨，至
      約晚間十時十分至二十分之間時，何女行經桃園縣大園鄉田心村二三鄰二十號
      前時，被告林志仁（即Ａ車）即故意自後方碰撞何女座車，被告壬○○則趁何
      女下車理論時，由後方以高速行駛撞擊何女，復倒車前駛碾壓何女身體後駛離
      現場，隨後並撞擊護欄而棄置現場等事實，業為被告壬○○、林志仁、廖晉祥
      所不諱言，並經證人己○○（車禍現場目擊證人）暨被害人之子戊○○於警訊
      及偵查中供述綦詳，戊○○並於本審供稱：我母親有被車撞沒錯，我以前有講
      過，以前講的云云（見本院九十一年九月四日筆錄）互核相符，復有道路交通
      事故調查報告表、勘驗筆錄、現場相片多幀、警員宗有貴製作之偵查報告、及
      內政部警政署刑事警察局八十九年八月七日刑鑑字第二三五二九號鑑驗通知書
      （原審一卷第一一二頁）在卷可稽。又案發時同案被告林志仁駕駛之ＬＤ─二
      三０一號自小客車係登記為丑○○女友癸○○所有，有車籍查詢資料可按（附
      於本院卷），案發時被告壬○○所駕駛之ＪＱ─七八四九號紅色自小客車及被
      告庚○○所駕駛之Ｌ五─五九四七號自小客車，均係由壬○○於當晚分別向龍
      潭小客車租賃有限公司及旭展小客車租賃股份有限公司承租，亦據證人王派汝
      供明，並有汽車租賃契約書影本在卷足憑。另被害人何志媛係因受被告壬○○
      開車撞擊後，而受有網狀印痕分佈於兩前胸上側、兩側臉頰（包括眼眶）、右
      額及左下巴皮下瘀血及擦傷留有印痕、左頰部皮下瘀血及擦傷、左側前頸擦括
      傷、右肩二處、右肋季及右掖下、兩側前臂及兩側手掌臂、左耳後、左肩胛部
      等處擦挫傷、後背及腰、部兩側膝蓋及下肢外側（併右外側裂傷十二公分）廣
      面性擦傷、頭皮下出血于左顳部、肝右葉裂傷併腹腔出血左側血胸、併兩側肋
      骨骨折（兩側側面二─六及後側五─六）、左側頸椎脫臼、左上肺葉及肺實質
      挫裂傷出血、心包膜破裂併主動脈基部出血和心肌細胞壞死、左側顳肌出血等
      傷害，並因多發性鈍性傷至出血休克當場死亡等事實，亦經檢察官督同法醫師
      相驗及囑託法務部法醫研究所解剖鑑定屬實，有勘驗筆錄、驗斷書、相驗屍體
      證明書、及法務部法醫研究所（八八）法醫所醫鑑字第０二二二號鑑定書在卷
      可稽（均附於相驗卷）。
（二）卷附之道路交通事故調查報告表（八十九年度相字第三一三號卷、第十七頁）
      上現場圖，雖記載案發後該停置於撞擊現場之小客車（即該圖上所標示之Ｂ車
      ）係該牌號ＪＱ─七八四九號自小客車，而該撞擊路邊護欄後，停於現場者（
      即該圖上所標示之Ａ車）則係被害人所駕駛之牌號Ｗ六─六九八一號自小客車
      ，惟此係承辦警員宗有貴因趕辦案件一時疏失，而在現場圖上將二車之車牌號
      碼標示相反，業據證人宗有貴於本院上重更一審審理時到庭證述在卷（上重更
      一卷第一一八頁），再參諸同案被告林志仁、廖晉祥、被告壬○○、證人己○
      ○、戊○○所述情節及現場照片等事證以觀，可見該道路交通事故調查表除將
      兩車之號牌標示錯誤外，其餘肇事後之相關位置、現場情狀等則均屬真實，而
      上開汽車號牌之錯誤既經查明更正，該道路交通事故調查表自仍可資為本案之
      犯罪證據。又道路交通事故調查報告表及相驗屍體證明書記載，本件案發時間
      及被害人何志媛死亡時間均係八十九年二月十五日二十二時二十分（見相驗卷
      第十七、四十六頁），又事故發生後，何志媛於當晚二十二時四十分許送至敏
      盛綜合醫院大園分院急診時，已無血壓、心跳、呼吸，經給予ＣＰＲ急救，但
      病人仍無反應，有敏盛綜合醫院大園分院九十年八月八日敏園字第００四五號
      函可稽（上重更一字卷第一０三頁），由此可見被害人何志媛於案發遭撞擊時
      即已當場死亡。
（三）被告壬○○雖否認係故意撞擊被害人何志媛，辯稱係因行車失控不慎撞及被害
      人，並非正面撞擊被害人，亦未於撞擊後倒車再碾壓被害人等語。惟查案發當
      日下午被告壬○○即與鍾炳德、丑○○、庚○○、廖晉祥共同參與謀議以假車
      禍之方式殺害被害人，而案發當時同案被告林志仁、廖晉祥所駕之車撞擊被害
      人之車使被害人下車理論時，被告壬○○於接獲鍾炳德電話通知後隨即駕車撞
      擊被害人等情，業據被告壬○○於警訊中供述綦詳（偵字第三六０三號卷、第
      二十五頁反面至第三十頁），其在偵查中亦坦承開車撞擊被害人不諱（偵字第
      三六０三號卷第一四七頁反面）；又被告壬○○撞擊被害人倒地後，曾倒車再
      碾過被害人身體，亦據目擊證人己○○於警訊及偵查中指證綦詳（相驗卷第十
      一頁反面、第十二頁、第四十一頁），同案被告林志仁於警訊中亦供稱被告壬
      ○○所駕之車係高速撞向被害人，撞倒後又碾過被害人就高速前進等語（偵字
      第三九八四號卷第十五頁），同案被告廖晉祥亦曾供稱被告壬○○（Ｂ車）係
      連人帶車撞上去，壬○○是撞倒死者碾過之後駕車走等語（偵字第三六０三號
      卷第十八頁反面、第一五二頁），再參諸法醫研究所鑑定書關於被害人「死因
      看法」亦記載「由解剖及筆錄知死者係可符合因車輛撞擊下致胸、腹腔出血造
      成休克死亡，死者有可能被不完全碾過（非正面性）」（相驗卷第一三０頁）
      ，及撞擊後被告壬○○所駕車輛之前方車牌已經脫落遺留現場，車頭前方亦有
      嚴重損壞情形（相驗卷第三十二頁反面、第三十八頁正、反面）等情以觀，被
      告壬○○所辯非故意撞擊被害人及未碾過被害人云云，自無可採；至於證人宗
      有貴關於案發現場每隔五十碼均有路燈，但亮度不是很亮，及彎路程度不是很
      彎等證言（上更一字卷第一一九頁），顯然不足以作為被告壬○○並非故意撞
      擊被害人之證明。又被害人之死亡原因已臻明確，被告壬○○於本院前審之選
      任辯護人聲請鑑定被害人屍體上網狀印痕究係被汽車所撞或遭車輪輾壓，以及
      向法醫研究所查詢被害人係第一次撞擊即死亡或遭第二次碾壓死亡等情，與被
      告於本審中請求調查是由何種車輛造成被害人屍體上前胸網狀印痕，且就車禍
      現場是在一彎道上路燈昏暗不明，被告第一個離開現場，會否是同行至現場的
      車輛在離去時，不慎壓過被害人，造成死亡結果等情，因此部分事證已明，均
      核無必要。
（四）被害人何志媛婚前曾向國華人壽保險公司投保意外保險一百萬元，受益人為鍾
      炳德，離婚後鍾炳德於八十九年一月十三日向南山人壽股份有限公司替何志媛
      投保壽險一百五十五萬元、意外險八百萬元（該份保險契約未予承保），並於
      八十九年一月二十日向國華人壽保險公司將何志媛將原有之意外險提高為五百
      萬元，另投保壽險一百萬元，附加配偶平安保險二百萬元，又於八十九年二月
      二日向遠雄人壽保險公司（原為中興人壽保險股份有限公司）為何志媛投保壽
      險四百萬元、意外險六百萬元，受益人則均為鍾某本人等事實，業據證人即國
      華人壽保險公司業務主任簡葉霖、遠雄人壽保險公司經理陳家與、南山人壽保
      險公司中壢分公司顧問唐湘蘭供證在卷，並有保單、保險契約、及遠雄人壽保
      險公司之傳真函件可稽。又本案係由鍾炳德起意替被害人何志媛投保，再製造
      假車禍殺害被害人詐領保險金，並告知被告丑○○有一金主欲殺害女子以詐領
      保險金，二人共同擬定分Ａ、Ｂ、Ｃ三車撞人之行兇計劃，由其將被害人誘騙
      外出，由廖晉祥、壬○○、庚○○、及「阿仁」（即林志仁）參與動手等情，
      已據鍾炳德於警訊及檢察官訊問時自白不諱（偵字第三六八二號卷、第七頁反
      面、第八頁、第十四頁反面至第十七頁）；另查案發當日下午係由鍾炳德以電
      話聯絡被害人，以交付贍養費為由約被害人於晚間九時三十分許在大園鄉大聯
      購物中心見面，隨後又將會面時間改為十時三十分許，業據鍾炳德供明（偵字
      第三六０三號卷、第十六頁反面），核與被害人之母謝何梨珠供述：被害人於
      案發當晚外出時說要跟同事聊天，順便跟前夫鍾炳德有約，要去找鍾炳德等語
      （相驗卷第八頁反面、本院九十一年九月四日筆錄），及證人即被害人同事管
      清光供稱：案發當晚被害人與同事一道去大英帝國ＫＴＶ唱歌，約於九時四十
      分許離去，當日中午被害人曾表示鍾炳德約其至中壢民權路往大園方向路邊之
      合庫或合作社，要給其一百萬元等情（相驗卷第五十一頁反面、第五十二頁）
      均相吻合。故本案係鍾炳德起意欲以製造假車禍殺害被害人之方式詐領保險金
      ，再邀集被告丑○○共同策劃實施，嗣再分頭邀集被告庚○○、廖晉祥、壬○
      ○、林志仁下手實施，已屬明確。
（五）鍾炳德案發後雖已於八十九年三月二十二日死亡（見偵字第三六八二號卷第二
      十三、二十四頁之診斷證明書、相驗屍體證明書），然而其在警訊及檢察官偵
      訊時，對於本案係由其欲殺害何志媛詐領保險金，而告知被告丑○○有一金主
      欲害死老婆詐領保險金，丑○○雖不知對象為何志媛，亦未言明報酬，丑○○
      仍應允參與，二人一起計畫共同擬定分Ａ、Ｂ、Ｃ三車撞人之行兇計韋，由其
      將被害人誘騙外出，由廖晉祥、壬○○、庚○○、及「阿仁」（即林志仁）參
      與動手，案發當日下午並曾勘查地形，三車之駕駛人員及如何行兇均係由丑○
      ○調配指揮，其並曾告訴壬○○、庚○○二人要撞死人才有錢拿，案發前後均
      曾將錢交與丑○○轉交庚○○等，案發當晚回中壢後，丑○○在「ＹＥＳ」Ｋ
      ＴＶ對其稱「搞定了」等情，已供述綦詳（偵字第三六八二號卷、第七頁反面
      至第八頁、第十四頁反面至第十七頁）；又被告丑○○於八十九年一月中即曾
      邀約庚○○、丁○○及張興寶與鍾炳德見面共商上情，丑○○並分別交付五萬
      元、三萬元與庚○○、丁○○等人，鍾炳德亦駕車搭載丑○○、庚○○及丁○
      ○、張興寶勘查被害人何志媛住處至工作處所之路徑，及告知何志媛座車之廠
      牌、形式、車牌號碼，要求庚○○、丁○○等伺機駕車撞死何志媛，惟庚○○
      及丁○○未依約執行等情，復經被告丑○○、庚○○及證人丁○○分別於警訊
      偵查及本院上重訴審審理中供承不諱，彼此所述之主要情節亦均相符合（偵字
      第三六０三號卷、第十一頁反面、第三十四頁反面、第三十九頁反面至第四十
      頁、第一四三頁反面至第一四四頁反面、第一五二頁反面至第一五三頁、上重
      訴字卷第一四四頁）；由此可徵被告丑○○、庚○○二人早於案發前之八十九
      年一月間即已知悉鍾炳德有殺人之計畫，並基於共同殺人之犯意參與謀議及著
      手殺人之預備行為。證人丁○○於本審中證稱：警訊筆錄不實在等語（見本院
      九十一年九月四日筆錄），顯屬事後迴護之詞，應不足採。至於被告等人雖曾
      以鍾炳德因吞服農藥自殺送醫，意識不清等情，質疑警方在醫院所製作筆錄之
      真實性；經查鍾炳德於八十九年三月五日上午六時十五分之警訊筆錄固係在長
      庚醫院林口醫學中心製作，惟該筆錄業經鍾炳德及其父鍾信助簽名及捺指印（
      偵字第三六八二號卷第八頁反面），已可見該筆錄之形式及內容均屬真正，且
      該日下午四時許鍾邱香（鍾炳德之妹）之筆錄已載明「鍾炳德意識清楚，但身
      體不適，無法製作筆錄簽名」，隨後並記載由鍾秋香轉述鍾炳德供述服藥及割
      腕之原委（同上卷第十二頁正、反面），足徵至當日下午四時許鍾炳德之意識
      仍屬清醒，況且同日下午六時五分許至該醫院洗腎中心對鍾炳德訊問後所製作
      之訊問筆錄，亦經鍾炳德及其母徐雪梅署押（同上卷第十七頁），凡此可證警
      訊及訊問筆錄所載鍾炳德之供述，均具備真實性及任意性，自可資為證據。
（六）案發當日即八十九年二月十五日下午四時許，鍾炳德、丑○○、廖晉祥、庚○
      ○、壬○○五人在中壢市「大英帝國」ＫＴＶ前會合，隨即搭乘丑○○駕駛之
      汽車，由丑○○及鍾炳德在車上將其等所研議之殺人計劃即由鍾炳德誘引該名
      女子（即何志媛）駕車至偏僻處，另由三人駕駛三部汽車（依序稱Ａ、Ｂ、Ｃ
      車），Ａ車先行追撞該女子座車，製造假車禍，迫使該女子下車，再由Ｂ車高
      速撞擊該女子致死，Ｃ車則殿後阻絕後面來車並接應駕駛Ｂ車之人等情告知庚
      ○○、廖晉祥及壬○○，並選定行兇地點及約定行兇前三車之集合時間、地點
      ，議定壬○○駕駛Ｂ車撞死何女，庚○○駕駛Ｃ車跟隨在後負責接應，Ａ車則
      由廖晉祥另行邀約司機負責駕駛，折返中壢市區後，鍾炳德另囑丑○○購買行
      動電話易付卡交予庚○○、廖晉祥及壬○○連絡之用，丑○○另囑咐廖晉祥取
      行動電話乙具交壬○○使用等事實，亦據被告丑○○、庚○○、壬○○與廖晉
      祥、鍾炳德分別於偵、審中供承不諱（丑○○部分見偵字第三六０三號卷第十
      二頁正、反面、第一四九頁、第二０六頁反面，廖晉祥部分見同上卷第十八頁
      、第十九頁反面至二十頁、第二十二頁反面，壬○○部分見同上卷第二十五頁
      正、反面、第二十八頁反面，庚○○部分見同上卷第三十三頁、第三十四頁至
      第三十五頁反面、第一四六頁、原審一卷第七十頁、原審二卷第四頁、上重訴
      字卷第一四五頁），且經本院當庭播放壬○○、丑○○之警訊錄影帶結果，顯
      示該被告二人對上情亦均坦承不諱，有本院勘驗筆錄可稽，又經當時分別對壬
      ○○、丑○○二人製作筆錄之警員子○○、乙○○警員到庭證述無異（見本院
      九十一年十月九日、同年月十七日筆錄），由此足徵被告丑○○、庚○○、壬
      ○○、廖晉祥與鍾炳德間確有共同殺人之犯意聯絡已極為明顯。被告等事後否
      認有殺人犯意，辯稱不知要殺死人云云，顯屬畏罪卸飾之詞，不足採信。又被
      告丑○○雖辯稱其在車上並未參與謀議計畫云云，然鍾炳德已指稱本案係其與
      被告丑○○共同計畫，並由丑○○安排人手等情，已如前述，另同案被告廖晉
      祥於警訊中供稱本案是由「小風」主謀，告訴丑○○共同策劃等語（偵字第三
      六０三號卷、第十九頁），被告壬○○供稱整個行兇計劃都是丑○○事先準備
      好，其在車上一一教導每人之動作，事先研判可能發生之情況如何進行等語（
      同上卷第二十六頁反面、第二十七頁），被告庚○○亦供稱本案是由鍾炳德、
      丑○○策劃，二人告知行兇計畫，並在車上教導動作及預測可能發生情況，及
      鍾炳德在車上講計畫，車上每人都可聽見等語（偵字第三六０三號卷第三十三
      頁、原審二卷第四頁、上重訴字卷第一四七頁），可見被告丑○○確曾居於策
      劃及主導地位，其所辯要無可採；另同案被告廖晉祥雖辯稱其在車上睡覺，並
      不知其他人之謀議情形云云，然其所辯已與前開事證不符，況且同案被告廖晉
      祥於本院前審審理期間，曾寫信與在押之同案被告壬○○，要求壬○○就有關
      案發下午在車上其是否睡覺、及有無參與討論等案情，回答其在睡覺及無參與
      討論之答覆，有壬○○提出之該信函原本在卷可稽（上重更一字卷第三０九頁
      ），同案被告廖晉祥就此部分係要求被告壬○○與其勾串故為有利於廖晉祥之
      不實供述，以求卸責，情跡灼然，其事後所辯亦顯屬推諉之詞，不足採信；至
      於被告庚○○、壬○○事後辯稱在車上僅係與被告丑○○商談丑○○積欠庚○
      ○債務乙事云云，亦與前開事證顯不相侔，均無非卸飾之詞，要無可取。
（七）同案被告林志仁對其係經由同案被告廖晉祥之聯絡，並許以事後可分得五十至
      一百萬元之報酬而參與本案，及其駕駛Ａ車搭載廖晉祥先與被告壬○○、庚○
      ○會合後，再尾隨被害人於前開時間自後方二度追撞被害人所駕之車，使被害
      人下車後，再目睹由被告壬○○所駕之車撞擊碾壓被害人等事實，固均坦承不
      諱，惟亦矢口否認有殺人犯行，辯稱廖晉祥僅告知某金主有遺產糾紛，要其開
      車撞一輛車，使開車之人下車，後續則有他人處理，不知是要撞死被害人等語
      。經查同案被告林志仁如何經由同案被告廖晉祥之聯絡而參與本案，及其所參
      與之犯罪情節部分，核與被告廖晉祥及證人周昆田供述之情節，及共同被告丑
      ○○、庚○○、壬○○及鍾炳德等所供述之犯罪計畫均相符合，並有林志仁之
      自白書可參；至於同案被告林志仁雖否認有殺人犯行，然查同案被告廖晉祥於
      檢察官偵查時已經指稱「當天晚上六、七點我打電話給林志仁，叫他到公司來
      ，他來了以後，我和他坐上ＬＤ─二三０一號車，我告訴他「小風」（即鍾炳
      德）說要把這個人撞死，過幾天金主會拿五十至一百萬元給你。他說可以。」
      等語極為明確（偵字第三六０三號卷第二一六頁反面至二一七頁），其後於八
      十九年四月二十一日偵訊時，經檢察官詢以上次開庭時供稱曾告知林志仁要把
      人撞死等情時，廖晉祥復供稱「我是這樣跟他說，接著他又問我很多問題，我
      就沒有跟他多說。」等語（同上卷第二五八頁反面），由此可知同案被告林志
      仁當初確已知悉其製造假車禍之目的係要使被害人下車再由其他車輛撞死，其
      既已有此認識仍應允參與，其有共同殺人之犯罪故意亦屬彰彰明甚。至於同案
      被告林志仁辯稱不知係要撞死人云云，及同案被告廖晉祥事後供稱並未告知林
      志仁要撞死人等語，無非均為畏罪卸責之詞，自不足採信。另證人余淑平在原
      審中證稱本案經報章刊登後，其告知林志仁，林志仁很驚訝等語（原審一卷第
      一六二頁），顯然與同案被告林志仁有無殺人犯行之待證事實無關，不足資為
      有利於同案被告林志仁之論據。且同案被告林志仁因上揭行為業經本院九十一
      年度上重更（一）字第二五號刑事判決，依共同殺人判處罪刑確定。
（八）被告庚○○雖另以其係欲向被告丑○○取回欠款而佯與應允，實際並無犯意，
      且案發時已離去現場等語置辯。然查被告庚○○於案發前自被告丑○○處取得
      之款項，均係鍾炳德交與被告丑○○轉交與被告庚○○，作為犯案之報酬之用
      ，均已詳如前述，且被告丑○○於原審已明白表示並未積欠被告庚○○款項（
      原審二卷第六十頁、上重訴字卷第一四六頁），被告庚○○所辯亦顯屬推諉之
      詞。又被告庚○○到案後始終堅決供稱其發現林志仁所駕駛之Ａ車撞上被害人
      所駕之車時，因心中害怕未執行阻絕其他車輛計畫，而開車離去前往平鎮市友
      人湯睿武家中，嗣後接獲壬○○之電話始再開車至現場接應壬○○就醫等語（
      偵字第三六０三號卷第三十三頁反面、第一四六頁反面），經核與被告丑○○
      、廖晉祥、壬○○所供述之情節尚屬一致（偵字第三六０三號卷第十三頁反面
      、第二十一頁反面、第二十七頁正、反面、重上更一字卷第一六０頁），證人
      湯睿武於原審中亦證稱被告庚○○曾至其家中等語，故被告庚○○辯稱被告壬
      ○○撞擊被害人時其不在現場乙節尚堪予採信；然而被告庚○○既以自己共同
      犯罪之意思參與謀議及勘查現場，並按預定之犯罪計畫駕駛Ｃ車集合即行駛至
      犯案現場，雖然其在看見林志仁撞上被害人之車時即先行離去，然與彼等原訂
      之犯罪計畫不生影響，且其並未防止犯罪結果之發生，自仍應就其他共犯之行
      為所發生之結果，負其責任。
（九）同案被告廖晉祥於原審審理中雖否認由其通知壬○○行動，供稱林志仁撞及被
      害人之車後，發現車上有小孩，即打電話向鍾炳德詢問是否繼續行動，鍾炳德
      堅持繼續，其並未打電話與壬○○等語（原審一卷第六十八頁反面、第一三三
      頁反面、第二三五頁反面），然查同案被告廖晉祥於警訊及偵查中均稱其見被
      害人下車與林志仁理論時，即打行動電話通知壬○○行動，壬○○亦為相同之
      供述（偵字第三六０三號卷第十八頁背面、二十七頁反面、一四八頁、一五一
      頁反面、一五二頁），而同案被告林志仁於警訊中供稱其駕車先輕輕追撞被害
      人所駕之車，被害人並未下車，彼等發現車上有小孩，廖晉祥即打電話詢問，
      不知問誰，經獲得指令繼續行動，其至轉彎處又大力追撞，被害人始下車等情
      綦詳（偵字第三九八四號卷第十五頁），由林志仁之供述可知，同案被告廖晉
      祥打電話向鍾炳德詢問是否繼續行動係在被害人尚未下車之前；而證人戊○○
      證稱被害人下車與林志仁理論時，同案被告廖晉祥以行動電話通訊（相驗卷第
      四十二頁），由此亦可見同案被告廖晉祥在被害人下車之後，應係以電話通知
      被告壬○○行動，否則其應無再以行動電話通訊之必要，其嗣後所辯尚無足採
      。
（十）被告丑○○、廖晉祥雖均另以在警訊中遭受刑求等語為辯，惟經原審傳訊對廖
      晉祥製作筆錄警員余鼎星及經本院傳訊對丑○○製作筆錄之警員乙○○到庭結
      證稱並無刑求之情形，又經本院當庭播放被告丑○○警訊錄影帶結果發現當時
      被告表情平和，自行回答，沒有被刑求的畫面（見原審一卷第一一三頁反面、
      本審九十一年十月十七日筆錄），且經原審向台灣桃園看守所調取被告三人與
      廖晉祥、林志仁等五人入所時之健康檢查表、內外傷紀錄表，被告等均陳述無
      內外傷，且亦無內外傷之記載，此有被告等五人入所時之健康檢查表、內外傷
      紀錄表等影本各五張在卷可稽（原審一卷第九九至一二八頁）；另證人即被告
      丑○○之女友癸○○於本院上重更一審審理時，雖證稱被告丑○○在警局向其
      暗示遭刑求等語，然癸○○已證稱其在警局並未看見丑○○遭刑求，亦未看見
      丑○○身上有被刑求之痕跡，且未聽見製作筆錄時丑○○與警員之交談內容，
      本院前審再質以丑○○如何向其暗示遭刑求，癸○○供稱係在大園分局時期與
      丙○○坐在一起，丑○○向其瞄二眼即遭警察制止，因丑○○表情不太好因此
      認為丑○○被打，但只是其個人猜測等語，均經記明筆錄可稽（上重更一字卷
      第一四八頁至第一五０頁），證人癸○○所述既均為其個人主觀上臆測之詞，
      顯然無法資為被告丑○○曾遭刑求之證明；本審中被告丑○○之選任辯護人另
      主張被告丑○○是被帶到外面刑求，請求再傳訊癸○○、丙○○，惟癸○○已
      供述明確，又證人癸○○在本院上重更（一）審證稱：丙○○在警局時均與其
      同處，則丙○○在警局所見情形自與癸○○所見相同，是丙○○亦顯不能資為
      被告丑○○曾遭刑求之證明，故該二人並無再傳訊之必要。又本院經調閱被告
      丑○○在台灣桃園看守所羈押時之病歷影本，被告丑○○於八十五年三月十五
      日曾前往就診主訴右胸痛一週，惟查被告丑○○係於同年三月三日遭逮捕，隨
      即予以羈押，而其初次進入看守所時並無任何內外傷紀錄，亦未陳述有遭受刑
      求受傷情事，而其在入所十餘日後始就診表示胸痛一週，即使屬實，亦顯屬入
      所執行羈押以後發生之狀況，至於該病歷關於同年五月二十四日頸椎挫傷二年
      、尚有胸痛無力等病情記載，亦顯屬被告丑○○所受之舊傷而與是否遭刑求之
      證明無關，自均不足資為有力於被告丑○○之論據。另同案被告廖晉祥指稱其
      在警局轉頭欲與癸○○講話時遭警察拍頭制止，叫其不要回頭並踢腳叫其不要
      亂動等語（上重更一字卷第一五五頁、第三０一頁），證人癸○○亦證稱被告
      廖晉祥轉頭看伊時，遭警察拍打等語（同上卷第一五０頁），然而同案被告廖
      晉祥亦陳稱警察並未因其不答話而予毆打，只有叫其合作等語，並未表示係因
      警察之拍打因而為不實之供述（同上卷第一五六頁），且依同案被告廖晉祥及
      證人癸○○之供述，警員之拍打廖晉祥亦顯係在製作筆錄之前制止廖晉祥與癸
      ○○交談而已，並非以之作為逼令廖晉祥承認犯罪之強暴手段，該警員所為縱
      有不當，然非意圖取供而施以強暴，自與同案被告廖晉祥之警訊筆錄之真實性
      及任意性無礙。再查被告丑○○、廖晉祥嗣後在檢察官偵訊時對於本身涉及之
      犯案情節仍均供承不諱，與彼等之警訊筆錄相較除繁簡不同外，關於涉案之主
      要情節並無明顯歧異，亦可徵彼等關於刑求之抗辯不足採信。且同案被告廖晉
      祥因上揭行為業經本院九十一年上重更一字第二五號刑事判決，依共同殺人判
      處罪刑確定。
（十一）綜上所述，本案事證已臻明確，被告丑○○、庚○○、壬○○與廖晉祥、林
        志仁事前雖不知鍾炳德所欲殺害者即為其前妻何志媛，然彼等仍均有共同殺
        人之犯行，均洵堪認定。
二、核被告壬○○、丑○○、庚○○所為，均係犯刑法第二百七十一條第一項之殺人
    罪。被告三人與廖晉祥、林志仁、鍾炳德均係以自己共同犯罪之意思事前同謀，
    經由議定之犯罪計畫分別實施，並推由被告壬○○實施犯罪構成要件之行為，合
    力完成犯罪，自均屬共同正犯。鍾炳德於八十九年一月間即向丑○○稱有一金主
    要以一百萬元之代價僱請殺手殺害一女子以詐領保險金，請嚴某代覓人手，丑○
    ○乃基於殺人之共同犯意聯絡，於同月中旬邀得庚○○、丁○○及張興寶，其等
